臺灣新北地方法院板橋簡易庭民事簡易判決
                                   110年度板簡字第2393號
原      告  潘黎春燕
訴訟代理人  楊逸民律師
被      告  吳寬德  
上列當事人間請求確認本票債權不存在事件，本院於民國111年1
月6日言詞辯論終結，判決如下：
    主      文
確認被告持有原告所簽發如附表所示本票之本票債權請求權不存
在。
訴訟費用由被告負擔。
    事實及理由
壹、程序事項：
    按確認法律關係之訴，非原告有即受確認判決之法律上利益
    者，不得提起之，民事訴訟法第247條第1項前段定有明文。
    所謂即受確認判決之法律上利益，係指因法律關係之存否不
    明確，致原告在私法上之地位有受侵害之危險，而此項危險
    得以對於被告之確認判決除去之者而言（最高法院42年台上
    字第1031號判例參照）。查被告業持原告所簽發如附表所示
    之本票（下稱系爭本票）向本院聲請本票裁定獲准（110年
    度司票字第3890號），嗣原告於該案提出抗告，亦經本院11
    0年度抗字第139號裁定抗告駁回，故被告已得持系爭本票對
    原告聲請強制執行，然原告以時效抗辯拒絕給付，則兩造對
    於上揭債權是否存在，即有爭執而不明確，致原告在法律上
    地位有不安之狀態存在，而此種狀態復得以對於被告之確認
    判決除去之，參諸前開判例意旨，自應認原告有即受確認判
    決之法律上利益存在，是原告提起本件確認之訴，具有確認
    利益，先予敘明。
貳、實體事項：
一、原告主張：被告持有以原告名義所簽發之系爭本票，向鈞院
    聲請本票裁定，查本件系爭本票發票日為民國86年1月30日
    ，未載有到期日，是依上開票據法之規定，算至89年1月30
    日，即已滿三年之消滅時效，惟被告遲至110年5月間始向鈞
    院聲請對系爭本票准許強制執行，其系爭本票之債權請求權
    ，已因罹於時效而消滅。是以原告於被告請求履行時，自得
    以消滅時效完成為由拒絕給付。為此，爰依票據之法律關係
    ，提起本件訴訟等語。並聲明：確認被告所持有原告所簽發
    系爭本票債權請求權不存在。
二、被告則以：原告確實有於二十幾年前積欠被告這筆錢。原告
    之前住我們隔壁，被告有跟他要錢，但他沒有錢。但被告沒
    有聲請過本票裁定，也沒有起訴、催告等語，資為抗辯。並
    聲明：原告之訴駁回。
三、法院之判斷：
  ㈠原告主張被告執原告所簽發之系爭本票對其聲請本票裁定，
    並經本院以110年度司票字第3890號裁定獲准之事實，業經
    本院依職權調取上開卷宗核閱屬實，且為被告所不爭執，堪
    信為真。
  ㈡按票據上之權利，對匯票承兌人及本票發票人，自到期日起
    算；見票即付之本票，自發票日起算；3年間不行使，因時
    效而消滅，票據法第22條第1項前段定有明文。次按時效完
    成後，債務人得拒絕給付，民法第144條第1項亦有明定。查
    系爭本票之發票日為86年1月30日，未記載到期日，依票據
    法第120條第2項之規定，視為見票即付，是系爭本票之票款
    請求權消滅時效應自86年1月30日起算3年，並於89年1月30
    日期滿而罹於時效，然本件被告遲至110年5月6日始持系爭
    本票向本院聲請本票裁定，請求原告給付系爭本票票款，此
    有本票裁定聲請狀所蓋本院收狀戳存卷可參（見110年度司
    票字第3890號卷第7頁），顯逾3年，此外，被告復未提出其
    他時效中斷或時效應重新起算之事由，則因被告未於發票日
    3年內行使票據權利，依票據法第22條第1項規定，系爭本票
    之票款請求權已罹於時效，是以，原告於被告請求履行時，
    以消滅時效完成為由拒絕給付，核屬有據。
四、綜上所述，系爭本票債權請求權既已罹於時效，是原告行使
    時效抗辯權，請求確認如主文第1項所示，為有理由，應予
    准許。
五、本件事證已臻明確，兩造其餘之攻擊防禦方法及所提證據，
    於判決結果不生影響，爰不一一論列，併此敘明。
六、訴訟費用負擔之依據：民事訴訟法第78條。
中　　華　　民　　國　　111 　年　　1 　　月　　20　　日
                  臺灣新北地方法院板橋簡易庭
                        法  官  陳怡親
以上為正本係照原本作成。
如不服本判決，應於送達後20日內，向本院提出上訴狀並表明上
訴理由，如於本判決宣示後送達前提起上訴者，應於判決送達後
20日內補提上訴理由書（須附繕本）。
中　　華　　民　　國　　111 　年　　1 　　月　　20　　日
                        書記官  劉芷寧　　　　　　　
附表：
發票人 發票日（民國） 到期日 票面金額（新臺幣） 票據號碼 潘黎春燕 86年1月30日 未填載 40萬元 CH061724